【裁判字號】    99,司財管,32
【裁判日期】    990317
【裁判案由】    選任遺產管理人
【裁判全文】
臺灣高雄地方法院民事裁定           98年度司財管字第206號
聲  請  人  周玉蘭
            乙○○
            丙○○
上二人共同
非訟代理人  施吉安律師
上聲請人聲請對被繼承人甲○○指定遺產管理人事件，本院裁定
如下：
    主  文
選任蘇志成律師為被繼承人甲○○（男，民國七年十月二十五日
生，身分證統一編號：Ｚ000000000號）之遺產管理人
。
程序費用新臺幣壹仟元由被繼承人甲○○之遺產負擔。
    理  由
一、按「繼承開始時，繼承人之有無不明者，由親屬會議於一個
    月內選定遺產管理人，並將繼承開始及選定遺產管理人之事
    由，向法院報明」，「無親屬會議或親屬會議未於前條所定
    期限內選定遺產管理人者，利害關係人或檢察官，得聲請法
    院選任遺產管理人，並由法院依前項規定為公示催告」，民
    法第1177條、第1178條第2 項分別定有明文。準此，繼承人
    之有無不明者，得由與被繼承人有利害關係之人向法院聲請
    選任遺產管理人，核先敘明。
二、(一)聲請人周玉蘭聲請意旨略以：被繼承人甲○○（男，民國
    ○ 年○○月○○日生，身分證統一編號：Ｚ000000000號，生前最
    後住所：高雄市前金區○○○街83號4 樓之3 ）於98年7 月
    7 日死亡，惟被繼承人積欠聲請人周玉蘭新臺幣（下同）52
    4,855 元，而其繼承人之有無不明，且其親屬會議未於1 個
    月內選定遺產管理人，為確保聲請人之權利，爰依法聲請對
    被繼承人指定遺產管理人等語。(二)聲請人乙○○、丙○○聲
    請意旨略以：被繼承人甲○○於98年7 月7 日死亡，惟其生
    前公證遺囑，聲請人乙○○、丙○○為其受遺贈人，而其繼
    承人之有無不明，且其親屬會議未於1 個月內選定遺產管理
    人，為確保聲請人之權利，爰依法聲請對被繼承人指定遺產
    管理人等語。
三、經查：
  (一)聲請人主張之前揭事實，業據聲請人周玉蘭提出被繼承人之
    除戶謄本、土地所有權狀、收據；聲請人乙○○、丙○○則
    提出被繼承人之除戶謄本、委任授權書、親屬關係公證書、
    公證遺囑、行政院國軍退除役官兵輔導委員會高雄市榮民服
    務處函等件為證；復經本院依職權向高雄市前金區戶政事務
    所函查被繼承人之配偶、直系血親卑親屬、父母、兄弟姐妹
    、祖父母、外祖父母之設籍資料，經函覆被繼承人自38年大
    陸來台設籍迄今，其曾設籍之戶籍資料中，並未發現有其直
    系血親卑親屬、兄弟姐妹、祖父母、外祖父母之設籍資料，
    亦查無其父賈守榮、母賈王氏、配偶吳潔曾在台設籍之資料
    ，亦有高雄市前金區戶政事務所99年2 月24日高市金戶字第
    0990000502號函1 份附卷可稽，堪信為真實。揆諸首揭法條
    規定與前開說明，聲請人既為與被繼承人有利害關係之人，
    且無親屬會議或親屬會議未於繼承開始時起1 個月內選定遺
    產管理人，則其向本院聲請指定遺產管理人，自屬有據。
  (二)本院審酌：擔任遺產管理人，主要係彙整被繼承人之財產，
    踐行被繼承人債權、債務之確認，並作適法合理之分配，且
    於有繼承人承認繼承時或遺產分配後，尚有剩餘時，將遺產
    移交繼承人或國庫，此須熟悉相關法律程序進行遺產處分，
    經本院自高雄律師公會願意擔任法院遺產管理人名單中徵詢
    後，蘇志成律師願意以其專業知識管理及處理被繼承人後續
    之遺產問題，有電話紀錄1 紙附卷可稽，爰選任蘇志成律師
    為本件之遺產管理人。
四、依非訟事件法第157 條、第24條第1 項，裁定如主文。
五、如對本裁定抗告，須於裁定送達後10日之不變期間內，向本
    院提出抗告狀，並繳納抗告費新臺幣1,000 元。
中    華    民    國    99    年    3     月    17    日
                  家事法庭  司法事務官  林于莙

司法院資訊處製作；財團法人民間司法改革基金會備份。
